---
title: "Analise exploratória Inicial da Base de dados do GAL"
author: "Juarez Maciel da Silva"
output: html_notebook
---

```{r}
# Carregar pacotes
library(tidyverse)
library(lubridate) # manipulação de datas
library(tibble)
library(skimr)
library(janitor)

```

Carregando a base de dados: 

```{r}
df_original <- read_csv("../data/data_raw/BD_GAL.csv")
```
1º Avaliar de forma macro o conjunto de dados:

```{r}
glimpse(df_original)
```

2º Verificando se existe valores nulos nos dados:
```{r}
# Valores ausentes por variável
#df <- as.data.frame (dados %>% summarise_all(~sum(is.na(.))))

t(df_original %>% summarise_all(~sum(is.na(.))))

```
3º Verificar os valores únicos nas variaveis:

```{r}
valores_unicos_exibidos <- function(df) {
  df %>%
    summarise(across(everything(), ~ paste(unique(.), collapse = ", "))) %>%
    pivot_longer(cols = everything(), names_to = "variavel", values_to = "valores_unicos")
}

df_valores_unicos <- as_data_frame(valores_unicos_exibidos(df_original))
```

4º Verificar medidas estatisticas principais do conjunto de dados:

```{r}
skim(df_original)
```

5º Avaliar algumas variaveis de forma individual através de dados e gráficos 

```{r}
#Seleciona algumas variaveis para analisar inicialmente:

df_selecionadas <- df_original %>%
  select(sexo, agravo_sinan, raca_cor, data_de_nascimento, idade)
```

Analise da variavel sexo:

```{r}
ggplot(df_selecionadas, aes(x=sexo)) + geom_bar()
```


Análise da variavel cor/raça:
  
```{r}
ggplot(df_selecionadas, aes(x = raca_cor)) +
  geom_bar()

ggplot(df_selecionadas, aes(x = raca_cor, fill = sexo)) +
  geom_bar(position = "dodge") +
  labs(x = "Raça/Cor", y = "Contagem", fill = "Sexo") +
  theme_minimal()


ggplot(df_selecionadas, aes(x = raca_cor, fill = sexo)) +
  geom_bar(position = "stack") +
  labs(x = "Raça/Cor", y = "Contagem", fill = "Sexo") +
  theme_minimal()

ggplot(df_selecionadas, aes(x = raca_cor, fill = sexo)) +
  geom_bar(position = "fill") +
  scale_y_continuous(labels = scales::percent) +
  labs(x = "Raça/Cor", y = "Proporção", fill = "Sexo") +
  theme_minimal()


```

Analise teste:

```{r}
df_selecionadas %>%
  tabyl(raca_cor, sexo) %>%
  adorn_totals(where = c("row", "col")) %>%      # adiciona totais
  adorn_percentages("row") %>%                   # porcentagem por linha
  adorn_pct_formatting(digits = 1)               # formata bonito
```


