---
title: "R Notebook"
output: html_notebook
---

# Análise exploratória inicial ds base de dados do SINAN - 2007 a 2023

#### Importação das bibliotecas e pacotes necessários:

```{r}
library(tidyverse)
library(lubridate) # manipulação de datas
library(tibble)
library(skimr)
library(janitor)
library(foreign)
library(plotly)
```

#### Importação da base de dados:

```{r}
df_sinan <- read.dbf("../data/data_raw/BD_SINAN.dbf", as.is = TRUE)
```

### 1º Avaliar o conjunto de dados de forma macro para compreender os dados

```{r}
#Verificando as primeira linhas do DataFrame
head(df_sinan)
```

```{r}
#Exibe um um panorama resumido da base de dados:

glimpse(df_sinan)
```

### 2º Verificar se existe valores nulos(em branco) nos dados

```{r}
#faz uma verificção básica sobre valores nulos:
t(df_sinan %>% summarise_all(~sum(is.na(.))))
```

### 3º Verificar os valores únicos em cada variavel

```{r}
df_valores_unicos<- df_sinan %>%
    summarise(across(everything(), ~ paste(unique(.), collapse = ", "))) %>%
    pivot_longer(cols = everything(), names_to = "variavel", values_to = "valores_unicos")
```

### 4º Visualizar as medidas estatisticas principais do conjunto de dados

<p>

Média \| Mediana \| Desvio Padrão \| Quartis \| Valores mínimos e máximos

```{r}
skim(df_sinan)
```

### 5º Avaliar as variaveis de forma individual através de gráficos para melhor entender os dados

```{r}

df_selecionadas <- df_sinan %>%
  select(DT_NOTIFIC, DT_DIAG, DT_NASC, CS_SEXO, CS_RACA, CS_ESCOL_N, FORMA)

```

#### Analise da variavel sexo:

```{r}
ggplot(df_selecionadas, aes(x = CS_SEXO)) +
  geom_bar(fill = "steelblue") +
  geom_text(stat = "count", aes(label = ..count..), vjust = -0.3) +
  labs(x = "Sexo", y = "Frequência", title = "Distribuição por sexo") +
  theme_minimal()


```

#### Analise da variavel DATA:

```{r}
# Agregar por ano
df_plot <- df_selecionadas %>%
  mutate(ano = year(DT_NOTIFIC)) %>%
  count(ano)

# Gráfico com ggplot
p <- ggplot(df_plot, aes(x = ano, y = n)) +
  geom_line(color = "steelblue", linewidth = 1) +
  geom_point(color = "darkred", size = 2) +
  labs(x = "Ano de notificação", y = "Número de casos",
       title = "Tendência de notificações por ano") +
  scale_x_continuous(breaks = unique(df_plot$ano)) + # todos os anos no eixo
  theme_minimal()

# Tornar interativo
ggplotly(p)

```

```{r}
df_plot <- df_selecionadas %>%
  mutate(ano = year(DT_NOTIFIC)) %>%
  count(ano, CS_SEXO)

p <- ggplot(df_plot, aes(x = ano, y = n, color = CS_SEXO)) +
  geom_line(linewidth = 1) +
  geom_point(size = 2) +
  labs(x = "Ano", y = "Número de casos",
       title = "Notificações por sexo e ano") +
  scale_x_continuous(breaks = unique(df_plot$ano)) +
  theme_minimal()

ggplotly(p)

```


