---
title: "R Notebook"
output: html_notebook
---

# Análise exploratória inicial ds base de dados do SINAN - 2007 a 2023

#### Importação das bibliotecas e pacotes necessários:

```{r}
library(tidyverse)
library(lubridate) # manipulação de datas
library(tibble)
library(skimr)
library(janitor)
library(foreign)
```

#### Importação da base de dados:

```{r}
df_sinan <- read.dbf("../data/data_raw/BD_SINAN.dbf", as.is = TRUE)
```

### 1º Avaliar o conjunto de dados de forma macro para compreender os dados

```{r}
#Verificando as primeira linhas do DataFrame
head(df_sinan)
```

```{r}
#Exibe um um panorama resumido da base de dados:

glimpse(df_sinan)
```

### 2º Verificar se existe valores nulos(em branco) nos dados

```{r}
#faz uma verificção básica sobre valores nulos:
t(df_sinan %>% summarise_all(~sum(is.na(.))))
```

### 3º Verificar os valores únicos em cada variavel

```{r}
df_valores_unicos<- df_sinan %>%
    summarise(across(everything(), ~ paste(unique(.), collapse = ", "))) %>%
    pivot_longer(cols = everything(), names_to = "variavel", values_to = "valores_unicos")
```


### 4º Visualizar as medidas estatisticas principais do conjunto de dados
<p> Média | Mediana | Desvio Padrão | Quartis | Valores mínimos e máximos


```{r}
skim(df_sinan)
```

